最高法院刑事判決　　　　　　　　　　　　　　　九十三年度台上字第六七五三號
　　上　訴　人　甲○○
右上訴人因偽造文書案件，不服台灣高等法院高雄分院中華民國九十一年二月八日第
二審更審判決（九十年度上更(一)字第四二０號，起訴案號：台灣高雄地方法院檢察署
八十七年度偵字第一八０二一號），提起上訴，本院判決如左：
      主  文
原判決撤銷，發回台灣高等法院高雄分院。
　　　理　由
本件原判決認定上訴人甲○○與楊崑泉（業經判刑確定並執行完畢）夥同綽號「阿豐
」等多名不詳姓名年籍成年之男子，並與某家與財團法人聯合信用卡處理中心（以下
簡稱聯合信用卡中心）有特約關係不詳商號之成年負責人，基於共同偽造文書之概括
犯意聯絡，先於該商號內裝設一台特殊錄碼器。自民國八十七年六、七月間起，趁顧
客包括陳柏文、吳建國、鄭主偉、吳松濤等人持美國商業銀行、富邦商業銀行之信用
卡前往消費時，除了在銀行所設之刷卡機刷卡外，另在裝設之錄碼器上重刷一次，而
將該顧客信用卡上足以表示其密碼用意證明之電磁紀錄，儲存於電腦中，嗣並於八十
七年八月三日前之不詳時地，連續以拷貝機將前開盜錄之信用卡之密碼轉存錄於另一
張卡片，再憑以偽造信用卡八十三張，詳如原判決附表（下稱附表）所示密碼卡號表
六張，足生損害於前開被盜錄之人及發卡銀行美國商業銀行、富邦商業銀行等。嗣經
不詳姓名者向花旗商業銀行檢舉，花旗商業銀行報警，由檢舉人配合聯絡「阿豐」者
等人，偽稱有商家要以六、四分帳即每刷卡新台幣（下同）一萬元，「阿豐」者等人
分得六千元，商家得四千元之方式刷卡詐財，請「阿豐」者提供偽卡至中信大飯店刷
卡，上訴人果於八十七年八月三日二十時許與楊崑泉、「阿豐」等人持偽卡至高雄市
○○路四十三號中信大飯店九三七號房間，於上訴人等示範刷卡時，為警員當場查獲
，並扣得偽造之信用卡二十八張及如附表盜錄之密碼卡號資料表六張，綽號「阿豐」
者等人則乘機逃逸等情，認上訴人犯有刑法第二百十條、第二百二十條之偽造準文書
罪。因而撤銷第一審關於上訴人部分之科刑判決，改判論處上訴人共同連續偽造私文
書，足以生損害於他人罪刑，固非無見。
惟查(一)原判決事實欄記載認定上訴人與楊崑泉、「阿豐」等人及不詳商號之成年負責
人，裝設特殊錄碼器共同盜錄附表所示之八十三張信用卡密碼轉存於另一張卡片中並
偽造該附表所示之信用卡八十三張等情。但上訴人已否認有參與盜錄信用卡密碼及偽
造信用卡之情，並辯稱：八十七年八月三日十八時三十分，「阿豐」來電告以有錢可
賺，囑於同日十九時至中信大飯店會合，如事成後可賺得兩萬元；楊崑泉於偵查中陳
稱：信用卡為「阿豐」者所交付，因其與「阿豐」者並非很熟，才要上訴人陪同到場
（見警卷第四頁，偵查卷第三八、三九頁）。而被害人陳柏文、吳建國、鄭主偉、吳
松濤等人之證詞，亦僅能證明其所申請之信用卡遭盜刷之情。則原判決究竟憑何證據
認定上訴人有此部分之犯行，未於理由內論述明確，自嫌理由欠備。本院前次發回意
旨已詳細指明，原判決仍未就此詳予研求，而為相同推斷，致其瑕疵仍然存在，自有
可議。(二)法院於論罪科刑，應符合罪刑相當之原則，使罰當其罪，故科刑時，應審酌
刑法第五十七條所列各種情狀，以為科刑輕重之標準。故由被告上訴之案件，除非變
更起訴法條，如第二審判決所適用之法條與第一審相同，而其所認定之被告犯罪情節
較第一審所認定者為輕，除第一審判決量刑失輕之情形外，如第二審判決仍維持第一
審所宣告之刑度，則無異諭知較第一審為重之刑度，自難謂與罪刑相當原則之旨意無
悖。查第一審判決認上訴人等人於偽造信用卡後，持至特約商店盜刷陳柏文、吳建國
、鄭主偉、吳松濤等人之信用卡，以詐取財物，除涉犯刑法第二百十六條、第二百二
十條第二項、第二百十條之行使偽造私文書罪外；尚牽連犯有同法第二百十六條、第
二百十五條行使業務登載不實文書罪、第三百三十九條第一項詐欺取財罪。但原審法
院審理結果，認上訴人尚不成立業務登載不實文書、詐欺取財罪，則其所認犯罪情節
已較第一審判決所認定者為輕，原判決又未認第一審判決有量刑失輕之情，卻仍維持
第一審所宣告之有期徒刑陸月，自難謂無與罪刑相當原則之旨意無悖。上訴意旨指摘
原判決不當，為有理由，應認仍有撤銷發回更審之原因。
據上論結，應依刑事訴訟法第三百九十七條、第四百零一條，判決如主文。
中　　　華　　　民　　　國　　九十三　　年　　 十二 　　月　　二十三　　日
                              最高法院刑事第七庭
                                  審判長法官  莊　登　照
                                        法官  洪　明　輝
                                        法官  黃　一　鑫
                                        法官  魏　新　和
                                        法官  林　秀　夫
      右正本證明與原本無異
                                              書  記  官
中　　　華　　　民　　　國　　九十三　　年　　 十二 　　月　　二十九　　日
                                                                      Ｒ
